【裁判字號】    92,易,340
【裁判日期】    920814
【裁判案由】    傷害等
【裁判全文】
臺灣屏東地方法院刑事判決                          九十二年度易字第三四號
    公  訴  人  臺灣屏東地方法院檢察署檢察官
    被      告  丙○○
    被      告  丁○○
右列被告等因傷害等案件，經檢察官提起公訴（九十二年度偵字第四二五號），本院
判決如左：
     主  文
丙○○服用酒類，不能安全駕駛動力交通工具而駕駛，處拘役拾日，如易科罰金，
以佰元折算壹日。
丁○○傷害人之身體，處有期徒刑拾月。
     事  實
一、丙○○明知飲酒過量依法不得駕駛車輛，於民國九十一年十一月三十日二十時許
    ，在屏東縣潮州鎮友人住處飲酒，其酒精濃度呼氣已逾每公升○．五五毫克，已
    至不能安全駕駛動力交通工具之程度，詎仍騎乘車號ＰＪ－五一一號重型機車，
    於翌日沿屏一八九線由潮州往萬丹方向行駛於慢車道上，嗣於翌日凌晨四時五十
    分許（起訴書誤載為凌晨五時許）行經大湖橋北端二百公尺處，適逢丁○○駕駛
    車號八Ｓ－五三六八號白色自用小客車內載乙○○、甲○○二人，正迴轉往潮州
    方向行駛，因不慎侵入慢車道，險些與丙○○所騎乘機車發生擦撞，丙○○遂出
    言對丁○○辱罵「幹」後，繼續騎車往潮州方向行駛，丁○○因生心怨憤，竟基
    於傷害他人身體、健康之犯意，駕駛前開自用小客車行駛外側車道自後追上，並
    於二車併行時，連續二次故意駕駛自用小客車侵入慢車道欲碰撞丙○○之機車，
    丙○○煞車向右側閃躲後，丁○○即加速離開，迨行至屏東縣竹田鄉○○路二十
    一號前，丁○○再度侵入慢車道欲碰撞丙○○之機車時，丙○○因不勝酒力無法
    安全操控車輛，及無法閃避致撞上前方之水銀燈柱及廣告招牌後人車倒地，受有
    (一)內出血合併休克、(二)空迴腸多處穿孔傷乙狀結腸裂傷、(三)空迴腸繫膜撕裂傷、
    (四)膀胱破裂及血尿、(五)臉部左手腕裂傷、(六)左大腿裂傷併多處肌肉及肌腱斷裂傷
    等傷害，丁○○見狀即駕車揚長而去，嗣民眾目睹經過記下其車號並報警處理，
    嗣丙○○送往屏東東港安泰醫院救治，經該院抽血測得其每一百毫升血液中酒精
濃度達三百MG/DL（相當於呼氣酒精濃度一點五MG/L）。
二、案經丙○○訴由屏東縣警察局潮州分局報告臺灣屏東地方法院檢察署檢察官報告
    偵辦。
     理  由
一、被告丙○○部分：
  (一)右揭事實，業據被告丙○○坦承不諱，核與證人Ａ１於警訊、偵查中及本院審理
    時所證述之情節相符，復有道路交通事故調查報告表、安泰醫院病危通知單、診
    斷證明書、安泰醫院特別檢查單、舉發違反道路交通管理事件通知單各一紙及現
    場照片十二張附卷可稽。
  (二)按刑法第一百八十五條之三公共危險罪所謂不能安全駕駛係抽象危險犯，本不以
    發生具體危險為必要，而依醫學實驗證明所得經驗法則對於呼氣已達每公升○點
    五五毫克（0.55MG/L）或血液濃度（0.11％）以上者，認肇事率為一般正常人之
    十倍，已達「不能安全駕駛」之程度，若達每公升一點五毫克（血中酒精濃度三
    ○○至三五○ MG/DL）時，則已呈迷醉，雖仍能開車之狀態，但已有呆滯木僵、
    昏迷、氣管有吸入嘔吐之虞之行為表現，此有中央警察大學交通學系暨交通管理
    研究所蔡中志教授之研究報告及台大醫學院吳木榮醫師所著「酒精與交通事故傷
    害的法醫學觀點」（節錄）足憑。再被告丙○○車禍發生後於九十一年十二月六
    日製作警訊筆錄時「對於九十一年十二月一日車禍發生實際經過，是否曾飲酒？
    與何人飲酒等均答稱不清楚」不復記憶之事實，有刑法第一百八十五條之三案件
    測試觀察紀錄表及警訊筆錄各一份在卷可佐。是依據前開研究報告之結論及參酌
    被告丙○○飲酒後行為表現之事實等狀況，足見當時被告丙○○酒後騎乘機車行
    為在客觀上顯已具備公共危險之狀態，是被告自白與事實相符而可採信。本件事
    證明確，其犯行堪以認定。
二、被告丁○○部分；
  (一)訊據被告丁○○固坦承於右揭時、地駕車超越被告葉君所騎之機車之事實，惟矢
    口否認有何傷害之犯行，辯稱：當時我朋友車壞了停在路旁檢查時，丙○○剛好
    騎機車經過，我朋友說丙○○罵我「幹」，我開車經過丙○○時我有罵他，但丙○○是否有聽到我不知道，我罵完就走了，罵的地點和發生車禍的地點不同云云
    。惟查，
  (二)右開事實，業據被告丙○○於警訊、偵查中及本院審理中指訴綦詳，復經證人Ａ
    １於警訊、偵查中及本院審理時分別證述：九十一年十二月一日凌晨五時許，我
    突然聽見車子一陣煞車聲音，發現一部白色喜美自用小客車經我前面，當時我在
    竹田鄉○○路路邊，當時白色喜美自小客車在追逐ＰＩＪ－五一一號重型機車，
    白色喜美自用小客車及ＰＩＪ－五一一號重型機車二車平行時，白色喜美自用小
    客車就向自外側快車道偏向慢車道，故意欲碰撞在慢車道上的ＰＩＪ－五一一號
    重型機車，ＰＩＪ－五一一號重型機車就煞車，且向右側閃躲該自小客車後加速
    離開，該白色喜美自小客車連續二次碰撞ＰＩＪ－五一一號重型機車，當該二車
    行駛到大成路二一號竹田當舖附近時，白色喜美自用小客車第三次又偏向右側機
    車欲碰撞ＰＩＪ－五一一號重型機車時，ＰＩＪ－五一一號重型機車無路閃避自
    行撞到路邊水銀燈柱及廣告招牌，機車駕駛當場人車倒地，我馬上打一一○叫救
    護車並打電話向派出所報案。因為當時天色昏暗看不清楚自用小客車車牌，但是
    車禍發生後不久，當我站在大成路邊時有一部車牌不詳的自用小客車停下來，該
    駕駛告訴我說，他剛剛路過車禍發生地時有看見車禍經過，並追逐白色喜美自用
    小客車記下白色喜美自用小客車車牌為八Ｓ－五三六○號，並要我打電話報警，
    警察到現場後我馬上告訴處理員警。（問：你看見的白色喜美牌自用小客車有何
    特徵？）是喜美牌白色小客車，雙門、無尾、車身很低，而前方之方向燈是藍色
    的。我不認識丙○○及丁○○。（問：抄車號給你的人，是跟你同時看到？）應
    該是跟在那輛肇事車的後面，因為他有追上去。（問：告訴你車號的人回來前，
    有無其他同型的白色小客車經過？）是有其他車輛經過，但是沒有其他同型的車
    輛經過（見警訊筆錄第十三頁起至十四頁反面、偵查卷第十三頁至第十四頁止及
    本院審理卷第四十四頁至第四十八頁止）之情節相符。雖證人乙○○及甲○○於
    警訊及本院審理時均證稱被告丁○○沒有偏向慢車道與他車擦撞或辱罵被告丙○○等情事，惟證人乙○○係被告丁○○之女友，證人甲○○係證人乙○○之同事
    ，渠等關係親密，衡情應以與雙方毫無親誼之目擊證人Ａ１之證言較為可信。
  (三)被告丙○○所受上述傷害，雖經中央健康保險局核定屬於「身體重創ＩＳＳ＝十
    八分」，而發予其「重大傷病自行部份負擔證明卡」，惟尚未達對其於其他身體
    或健康，有重大不治或難治之重傷程度。雖被告丙○○右側輸尿管破裂，尿液外
    漏進行手術修補輸尿管，癒後有可能繼續輸尿管狹窄，腎臟水腫之後遺症，若情
    況無改善可能造成導致該側腎臟損壞進而喪失功能，有必須進行腎臟切除之可能
    性。且因其依賴健康單一腎臟即可維持正常排泄廢物功能，但長期過度運作（一
    顆腎臟做兩顆腎臟的工作量）比正常人更有可能產生腎硬化、蛋白尿等情形，且
    單一腎臟若發生任何病變，因沒有另一個腎臟可備用，易致腎衰竭，但發生時間
    無法確定，況不一定會發生等情，業據證人即屏東安泰醫院王健全醫師於本院審
    理中證述甚詳，並有安泰醫院九十二年七月五日九二東安醫院字第○二九三號函
    及九十二年七月十七日九二東安醫院字第○三○八號函附卷為憑，堪認被告丙○○所受之傷害，尚未達重傷之程度至明。
  (四)被告丁○○明知其駕駛上揭自用小客車，故意侵入被告丙○○機車所行駛慢車道
    之行為，可能造成被告丁○○受傷之結果，竟再三為之，導致飲酒後被告丙○○
    因酒醉注意無法集中精神及無法閃避，撞及水銀燈柱及廣告招牌而受有前述傷害
    ，其顯有傷害被告丙○○之故意，灼然甚明。
  (五)綜上所述，被告丁○○所辯，顯係卸責之詞，不足採信。此外，並有復有道路交
    通事故調查報告表及診斷證明書各一紙、車禍暨車輛損壞照片十六張、安泰醫院
    病危通知單及安泰醫院特別檢查單各一張在卷可按，被告犯行，洵堪認定。
三、核被告丙○○所為，係犯刑法第一百八十五條之三之服用酒類不能安全駕駛動力
    交通工具而駕駛罪；被告丁○○所為，則係犯刑法第二百七十七條第一項之普通
    傷害罪。爰審酌酒精成分對人之意識能力具有不良影響，超量飲酒後導致行為人
    對週遭事物之辨識及反應能力較平常狀況薄弱，因而酒後騎乘機車在道路上行駛
    ，對一般往來之公眾及駕駛人自身皆具有高度危險性，被告丙○○明知上情，竟
    漠視自己安危，更枉顧公眾人車之安全，酒後每一百毫升血液中酒精濃度高達三
    百MG/DL 已處於不能安全駕駛動力交通工具之狀態下，猶貿然騎乘機車，惟其於
    本院審理中坦承犯行態度良好；而被告丁○○僅因行車糾紛遭受被告丙○○辱罵
    ，即仗勢渠駕駛自用小客車，三次侵入慢車道並以車身逼迫被告丙○○所乘騎之
    重型機車，造成酒醉之被告丙○○失控撞上水銀燈柱及廣告招牌，而受有前揭傷
    害，造成其右側輸尿管破裂，尿液外漏進行手術修補輸尿管，癒後有可能繼續輸
    尿管狹窄，腎臟水腫之後遺症，若情況無改善可能造成導致該側腎贓損壞進而喪
    失功能，須進行腎臟切除之危害，使被告丙○○身、心遭受鉅大傷害，迄成未與
    其達成和解，賠償其損害，及否認犯行態度不佳等一切情狀，分別對被告等人量
    處如主文所示之刑，並對被告丙○○，併諭知易科罰金之折算標準。
據上論斷，應依刑事訴訟法第二百九十九條第一項前段，刑法第一百八十五條之三、
二百七十七條第一項、第四十一條第一項，罰金罰鍰提高標準條例第一條前段、第二
條，判決如主文。
中      華      民      國    九十二    年      八      月     十四     日
                                 臺灣屏東地方法刑事第五庭
                                     法  官   楊萬益
右正本證明與原本無異。
如不服本判決應於收受本判決送達後十日內向本院提出上訴書狀，其未敘述上訴理由
者，並得於提起上訴後十日內向本院補提理由書狀（均須按他造當事人之人數附繕本
 ）「切勿逕送上級法院」
                                     書記官   呂坤宗
中    華    民    國     九十二      年      八      月      二十六     日
附錄法條：
中華民國刑法第一百八十五條之三
服用毒品、麻醉藥品、酒類或其他相類之物，不能安全駕駛動力交通工具
而駕駛者，處一年以下有期徒刑、拘役或三萬元以下罰金。
中華民國刑法第二百七十七條
 (普通傷害罪)
傷害人之身體或健康者，處三年以下有期徒刑、拘役或一千元以下罰金。
犯前項之罪因而致人於死者，處無期徒刑或七年以上有期徒刑；致重傷者
，處三年以上十年以下有期徒刑。


司法院資訊處製作；財團法人民間司法改革基金會備份。
